臺灣桃園地方法院刑事裁定
111年度聲判字第65號
聲  請  人  
即 告訴 人  李書芳

代  理  人  林清漢律師                  
被      告  陳宏昌


            葉麗華




            賴揆和



            劉志強




上列聲請人因告訴被告妨害名譽案件，經臺灣桃園地方檢察署檢
察官於民國111年5月17日以111年度偵字第19465號為不起訴處分
，聲請人不服，聲請再議，經臺灣高等檢察署檢察長於111年7月
28日以111年度上聲議字第6745號處分書駁回再議，聲請人不服
，聲請交付審判，本院裁定如下：
    主  文
聲請駁回。
    理  由
一、按告訴人接受不起訴處分書後，得於7日內以書狀敘述不服
    之理由，經原檢察官向直接上級法院檢察署檢察長或檢察總
    長聲請再議。上級法院檢察署檢察長或檢察總長認再議為無
    理由者，應駁回之。告訴人不服上級法院檢察署檢察長或檢
    察總長認再議為無理由而駁回之處分者，得於接受處分書後
    10日內委任律師提出理由狀，向該管第一審法院聲請交付審
    判。法院認交付審判之聲請不合法或無理由者，應駁回之。
    刑事訴訟法第256條第1項前段、第258條前段、第258條之1
    第1項、第258條之3第2項前段分別定有明文。
二、本件聲請人即告訴人李書芳（下稱聲請人）以被告陳宏昌、
    葉麗華、賴揆和、劉志強涉犯加重誹謗罪為由提出告訴，經
    臺灣桃園地方檢察署檢察官於民國111年5月17日以111年度
    偵字第19465號為不起訴處分後，聲請人不服聲請再議，經
    臺灣高等檢察署檢察長於111年7月28日以111年度上聲議字
    第6745號處分書駁回再議之聲請，聲請人於同年8月4日收受
    上開處分書，於10日內之同年月13日委任律師提出刑事聲請
    交付審判狀，向本院聲請交付審判，業經本院依職權調閱上
    開卷宗核閱無誤，並有前述不起訴處分書、駁回再議處分書
    、送達證書、委任狀各1份及交付審判聲請狀上之收文章戳
    附卷可查，是本件聲請交付審判程式合於首揭法條規定，合
    先敘明。
三、聲請人聲請交付審判意旨略以： 
  ㈠被告陳宏昌為「維納斯社區管理委員會」（以下簡稱管委會
    ）當屆主任委員，被告葉麗華為管委會副主任委員，被告賴
    揆和為社區總幹事，被告劉志強則為社區樓管公司即富士康
    物業管理顧問股份有限公司(下稱富士康公司)之主管人員，
    其等明知聲請人於111年2月20日7時20分許，挪動管理櫃檯
    上廣告看板及卸除管委會公告欄上未經管委會同意而張貼之
    廣告，係因社區大廳上的2個廣告架，放在靠近A棟大門旁的
    角落位置移到中段比較顯眼位置，以利達到廣告宣傳之效果
    ，聲請人移動之目的，並無不當意圖，且依社區規則，大廳
    公告欄之張貼，應由管委會同意，並用印後始得張貼，聲請
    人當日係因公告未依上開規則辦理，始將未加蓋管委會印章
    之廣告單取下交給保全人員，且聲請人為上開行為前，皆有
    事先知會富士康公司駐點秘書鍾艾妮請其處理，但鍾艾妮或
    因工作忙碌，或因以非秘書本份工作，未積極處理，聲請人
    始自行為之，前揭行為並未無對社區不利或有所危害，詎被
    告賴揆和將前情告知被告劉志強、陳宏昌後，竟以社區管委
    會名義，以掛號郵件通知聲請人應於110年3月10日列席管理
    員會說明，令聲請人難堪。而被告賴揆和、劉志強、陳宏昌
    已知前述原委，且明知「不予追究」應係指聲請人有涉嫌觸
    犯刑事責任或有其他違反社區規約，而經管委會或被告等原
    諒後不再追究，如使用「不予追究」等用語，於不特定人得
    共聞共見之場所公開，易使社區住戶等不特定人認聲請人有
    觸犯刑事責任或違反社區規約，仍於110年3月份管委會開會
    時將此事列入議案，會後以「不予追究」文字記載，並將該
    決議張貼於社區公告欄，皆有貶損聲請人格之行為。
  ㈡被告葉麗華固辯稱其未出席會議討論議案，惟時任管委會副
    主任委員之被告葉麗華知悉管委會發文通知聲請人應於110
    年3月10日列席管理委員會議說明，且聲請人委任律師之回
    函，社區收文後應呈主任委員、副主任委員，可見被告葉麗
    華知悉聲請人移動廣告物之原委。另依管委會之決議流程，
    應於決議後經由主任委員、副主任委員確認後始公告，且因
    社區公佈欄6月份對於管委會5月份財報等相關紀錄，未經同
    意由住戶取走，聲請人於110年7月1日填寫意見書後，被告
    葉麗華於110年7月11日回覆內容略以「7/1權責委員裁示由
    主任調閱監視器，與該戶告知事後已將會議紀錄及財報公告
    頁置放回電梯公告欄」，則被告葉麗華明知聲請人於110年5
    月12日移動廣告物，管委會以「不予追究」陳明有妨害聲請
    人名譽之情，但對於其他住戶有更嚴重取走管委會所公佈之
    財報紀錄行為，僅以放回電梯公告欄，而未有相同處理方式
    ，顯以前開不同處理方式，羞辱聲請人，被告葉麗華仍有貶
    損聲請人人格之犯意聯絡。
  ㈢原不起訴處分及高檢署駁回再議之理由顯未考量本案係因社
    區大廳管理櫃台上的2個廣告架之置放位置，另有大廳公告
    欄上張貼未加蓋管委會印章之宣傳單，聲請人始取下傳單並
    交給保全人員李煬，請管委會處理。何以被告等人召開管理
    會議並決議對聲請人搬動移動廣告物乙事開會決議不予追究
    。且被告等人知悉聲請人與社區間因陳述意見多所爭議，恐
    對聲請人已有意見，自有以「不予追究」等文意為貶損聲請
    人人格之故意。縱社區其他住戶不知係聲請人，但前開決議
    係經管理委員會議討論，委員除被告等人外，尚有其他委員
    及住戶參與，亦屬特定之多數人，乃屬多數人得共聞共見，
    仍合於公然要件。
  ㈣綜上，原不起訴處分及臺灣高等法院檢察署檢察長駁回再議
    之聲請，自有速斷，依聲請人提供之事證，業足認定被告4
    人涉嫌妨害名譽，爰依法聲請交付審判。 
四、按刑事訴訟法第258條之1規定告訴人得向法院聲請交付審判
    ，係新增對於「檢察官不起訴或緩起訴裁量權」制衡之一種
    外部監督機制，法院僅就檢察官所為不起訴或緩起訴之處分
    是否正確加以審查，以防止檢察機關濫權，依此立法精神，
    同法第258條第3項規定法院審查聲請交付審判案件時「得為
    必要之調查」，其調查證據之範圍，自應以偵查中曾顯現之
    證據為限；而同法第260條對於不起訴處分已確定或緩起訴
    處分期滿未經撤銷者得再行起訴之規定，其立法理由說明該
    條所謂不起訴處分已確定者，包括「聲請法院交付審判復經
    駁回者」之情形在內，是前述「得為必要之調查」，其調查
    證據範圍，更應以偵查中曾顯現之證據為限，不得就告訴人
    新提出之證據再為調查，亦不得蒐集偵查卷以外之證據，否
    則，將與刑事訴訟法第260條之再行起訴規定，混淆不清，
    亦將使法院兼任檢察官而有回復「糾問制度」之虞；且法院
    裁定交付審判，即如同檢察官提起公訴使案件進入審判程序
    ，是法院裁定交付審判之前提，必須偵查卷內所存證據已符
    合刑事訴訟法第251條第1項規定「足認被告有犯罪嫌疑」檢
    察官應提起公訴之情形，亦即該案件已經跨越起訴門檻，否
    則，縱或法院對於檢察官所認定之基礎事實有不同判斷，但
    如該案件仍須另行蒐證偵查始能判斷應否交付審判者，因交
    付審判審查制度並無如同再議救濟制度得為發回原檢察官續
    行偵查之設計，法院仍應依同法第258條之3第2項前段規定
    ，以聲請無理由裁定駁回。
五、本件聲請人雖以前揭理由指稱被告4人涉有加重誹謗罪嫌，
    而向本院聲請交付審判。本院查： 
  ㈠按刑法第310條第2項規定之誹謗罪，係以散布文字、圖畫之
    方式，意圖散布於眾，而指摘或傳述足以毀損他人名譽之事
    者。而誹謗罪之構成要件，主觀上行為人必須具有散布於眾
    之意圖及誹謗之故意；客觀上行為人所指摘或傳述之事，必
    須屬於足以損害他人名譽之具體事件。又所謂散布於眾之意
    圖，乃指行為人有將指摘或傳述內容傳播於不特定人或多數
    人，使大眾周知之意圖；所謂誹謗故意，係指行為人對其指
    摘或傳述之事足以損害他人名譽有所認識，並且進而決意加
    以指摘或傳述該事件具體內容之主觀犯罪故意。另行為人所
    指摘或傳述之事是否「足以毀損他人名譽」，應就被指述人
    之個人條件以及指摘或傳述內容，以一般人之社會通念為客
    觀之判斷，須行為人所指摘或傳述之具體事實，依社會客觀
    之評價，足以使被指述人在社會上所保有之人格及聲譽地位
    ，因行為人之惡害性指摘或傳述，使之有受貶損之危險性或
    可能性，始足當之。再者，刑法之妨害名譽罪，雖不須指名
    道姓，但必須以一般方法可以將妨害名譽之對象與特定人格
    加以連繫，否則誹謗之對象即未特定，即與誹謗罪之構成要
    件有間。
  ㈡本件聲請人前於110年2月20日7時20分許，曾挪動管理櫃檯上
    之廣告看板，並卸除管委會公告欄所張貼之公告等情，有卷
    附監視器翻拍照片為證(見他卷第51-52頁)，且為聲請人所
    不爭；而管委會為處理此事，以110年2月24日維管字第1100
    22001號函請聲請人於同年3月10日列席管理委員會議說明，
    聲請人接獲上函後，委託康熙法律事務所林清漢律師以110
    年3月8日110年宇律字第0302函以代到場說明，亦有上開管
    理委員會函、律師函等件在卷為憑（參他卷第31、35-37頁
    ），是前開事實，堪足認定。
  ㈢又管委會於110年3月10日舉行之110年3月份例行性會議中，
    固以臨時動議討論「有關住戶擅自挪動廣告付費看板」議案
    ，並作成決議，再將該次管理委員會會議紀錄張貼於社區公
    告欄及電梯內公告之，此有會議紀錄在卷可參（參他卷第39
    -46頁），然觀諸此部分會議紀錄內容略以：「臨時動議：
    議案一、有關住戶擅自挪動廣告付費看板乙節。說明：一、
    住戶私自挪動付費廣告看板經呈報權責委員及報告富士康副
    總。二、經副總指示，管理櫃檯廣告物因屬管委會權責，建
    請發函邀請住戶列席會議說明挪動原因，已於2/24日函知貴
    住戶。三、於3/8日收到住戶律師函，代到場說明。決議：⒈
    經表決，過半委員同意有關上述議案之情事，本次不予追究
    。⒉公有物品擺設挪動，須經管理委員會及管理中心同意。
    」等語，可知經公告之會議紀錄內，除未揭露該議案所指「
    住戶」之姓名外，亦未記載任何足以特定該議案所指「住戶
    」之資訊，聲請人復無提出其他事證證明僅憑前述會議紀錄
    內容所示，仍足使不特定人或特定之多數人可得推知所指「
    住戶」其人即為聲請人，是公告上開管委會會議紀錄，已難
    認該當加重誹謗罪之構成要件。
  ㈣再者，前開「有關住戶擅自挪動廣告付費看板」之議案，事
    涉社區公共事務，屬管理委員會之職務範疇，管理委員會議
    既以臨時動議討論上開議案，在討論過程中，縱使與會之管
    理委員得悉上開議案所指「住戶」即為聲請人，亦係基於處
    理社區公共事務所需，其目的當為使與會之管理委員瞭解事
    件原委，始能進行充分討論，並據此作成決議；而該次會議
    與會之管理委員，除被告陳宏昌外，另有副主任委員、設備
    委員、總務委員、環安委員等，此有該次會議簽到表附卷可
    查（見他卷第171頁），是管委會作成「本次不予追究」之
    決議，乃與會管理委員各自行使職務之表決結果，聲請人徒
    憑己意，遽指將議案提出管委會討論或決議「不予追究」等
    ，皆係被告4人基於加重誹謗之犯意聯絡所為，實無可採。
六、綜上所述，原不起訴處分書及駁回再議處分書既已詳予調查
    偵查卷內所存證據，並敘明所憑證據及判斷理由，且原處分
    所載證據取捨及事實認定之理由，亦無違背經驗法則、論理
    法則及證據法則之情事，是臺灣桃園地方檢察署檢察官及臺
    灣高等檢察署檢察長以被告4人犯罪嫌疑不足，予以不起訴
    處分及駁回再議之處分，對照卷內資料，於法並無違誤。本
    件聲請人交付審判意旨仍執前詞，對於原處分加以指摘求予
    審判，非有理由，應予駁回。
七、應依刑事訴訟法第258條之3第2項前段，裁定如主文。
中　　華　　民　　國　　111 　年　　9 　　月　　28　　日
                  刑事第八庭  審判長法　官  許雅婷  

                                    法  官  鄭朝光
                                    
                                    法  官  葉作航
以上正本證明與原本無異。
不得抗告。
　　　　　　　　　　　　　　　      書記官　陳淑芬
中　　華　　民　　國　　111 　年　　9 　　月　　29　　日